臺灣士林地方法院刑事判決　　　　　　　　　　　　　　九十年度易字第八八九號
　　公　訴　人　臺灣士林地方法院檢察署檢察官
　　被　　　告　甲○○
　　　　　　　　丁○○
　　共　　　同
　　選任辯護人　李美寬律師
　　　　　　　　王東山律師
　　　　　　　　許文生律師
右列被告等因竊盜案件，經檢察官提起公訴（九十年度偵字第一○二一五號)，本院
判決如左：
    主  文
甲○○、丁○○共同攜帶兇器竊盜，甲○○累犯，處有期徒刑壹年貳月，丁○○處有
期徒刑壹年。
    事  實
一、甲○○前因詐欺案件，經臺灣臺北地方法院於民國八十七年七月二十三日以八十
    七年度易字第二二九一號判處有期徒刑八月，甲○○不服提起上訴，經臺灣高等
    法院於八十七年十一月十三日判決駁回上訴確定，並於八十八年九月二十一日執
    行完畢，仍不知悔改。甲○○、丁○○共同基於意圖為自己不法所有之竊盜犯意
    聯絡，先由甲○○於九十年十月三日，在台北市石牌自強市場附近，向友人戊○○借得其所有之十字螺絲起子一支，Ｔ型螺絲起子五支（尖端均已磨平）、尖嘴
    鉗一支、鯉魚鉗一支、伸縮金屬棒（前端彎曲）一支（起訴書漏載伸縮金屬棒，
    應予更正）等工具。甲○○、丁○○二人遂於九十年十月五日下午四時許，由甲○○攜帶上開客觀上可供兇器使用之行竊工具，共同前往位於台北市北投區○○○路○段一○巷九弄五號二樓己○○住處，由甲○○以上開工具中之Ｔ型螺絲起
    子一支開啟門鎖（並未使之毀壞）後，甲○○在上址樓下把風，丁○○則進入屋
    內竊取己○○所有之紅寶石戒指、女用勞力士手錶、鑽戒、玉戒、藍寶石鑽戒、
    藍翡翠及金手鐲各一只、金項鍊十二條、南洋珍珠項鍊及珍珠項鍊各一條、金條
    三條、內裝不詳金額銅板之撲滿一只及美金三千六百元等財物。得手後，甲○○
    先將其中美金五元交予丁○○「吃紅」，餘交由戊○○（通緝中，未據提起公訴
    ）持往銷贓變賣，得款新台幣十三萬元，由甲○○取走新台幣十二萬元、餘款新
    台幣一萬元由丁○○分得。嗣於九十年十月九日晚間七時許，因甲○○駕駛車輛
    與前經警方鎖定之歹徒作案車輛同型且車號近似，經警盤查並徵得甲○○同意，
    當場在該車後座地上查獲裝有上開行竊工具之袋子一只，並分別在丁○○皮夾內
    扣得美金現鈔五元（面額一元三張、二元一張）、甲○○身上扣得剩餘贓款新台
    幣一萬六千元（美金五元、新台幣一萬六千元均由己○○領回），而循線查獲上
    情。
二、案經台北市政府警察局北投分局報告臺灣士林地方法院檢察署檢察官偵查起訴。
    理  由
一、右開事實，業據被告丁○○、甲○○二人迭於警局初詢及偵查中一致供承詳確，
    核與被害人己○○指述失竊情節相符，並有證人即員警乙○○、丙○○到庭具結
    證述查獲被告二人之經過及被告二人如何於警局中經員警隔離詢問而分別坦承犯
    行等情互核無訛，此外並有攝得被告二人於案發時間出現在遭竊地點巷口之錄影
    畫面翻拍照片四幀、報案三聯單影本一紙、被害人出具之失竊報告、贓物認領保
    管單二紙及扣案行竊用工具（十字螺絲起子一支，Ｔ型螺絲起子五支、尖嘴鉗一
    支、鯉魚鉗一支、伸縮金屬棒一支）可憑，上開工具中之Ｔ型螺絲起子五把，前
    端均遭人為故意磨平，亦據本院當庭勘驗無訛，有勘驗筆錄在卷可稽。雖被告二
    人在審理中均翻異前供，辯稱：被告甲○○是珠寶鑑定師，案發當日因受戊○○
    所託前往案發地點附近鑑定珠寶一批，如有合適者，則由被告甲○○收去變賣，
    因被告甲○○對該處不熟，才邀被告丁○○一同前往，當日渠等是在被告甲○○
    的車上看珠寶，戊○○之工具袋不慎遺忘在車子後座地上，嗣後戊○○有以電話
    告知遺忘工具袋之事，被告二人並無進入被害人己○○住處行竊，警詢筆錄係遭
    員警刑求製成，至在偵查中坦承犯行，係因員警對渠等恫嚇不得於偵查中翻供云
    云。惟查：
(一)被告二人於九十年十月九日晚間甫至警局接受詢問時，均表示拒絕夜間訊問，有
    被告二人九十年十月九日警詢筆錄在卷可憑，嗣於次日經警告知權利後，被告二
    人皆同意在無辯護人或家屬到場下接受初詢，並分別在筆錄中記載權利告知程序
    事項下簽名捺印，足認被告二人係在對於自身權利已有充分明瞭之後，始接受員
    警詢問，尤以被告二人筆錄中均特別載明筆錄內容係出於本意而為供述，並無刑
    求之情事（見被告二人九十年十月十日警詢筆錄），且製作完畢後復經被告二人
    親自簽名並按捺指印，是上開警詢筆錄由形式上觀之，並無任何違法之處，參以
    被告甲○○前因詐欺及竊盜等罪曾經偵查起訴，對於刑事偵查程序自有相當之明
    瞭，衡情當無輕易放棄主張權利而任意供承犯罪之可能，是被告二人所辯警詢筆
    錄係遭刑求做成云云，已有可疑。其次，被告二人於九十年十月十日經警移送檢
    察署隔離偵訊時，非僅對於警詢中如何遭警刑求之事，隻字未提，仍一致坦承犯
    行，甚至就若干犯行細節，所供內容較警詢筆錄內容更為詳確，甚至被告丁○○
    經檢察官詢以有何其他意見時，尚稱；「請求給我一次自新機會」，此等表現，
    顯非因受不正取供而坦承犯行者可能之反應。雖被告甲○○另辯稱：因員警將伊
    和被告丁○○移送檢察署前，曾恫以如在偵查中翻供，將以借提方式對渠等不利
    ，且伊和被告丁○○在警局時即已合意在偵查中先依警詢時所供內容陳述，俟獲
    具保釋放後再尋適當方式主張權利，故才於偵查中仍承認犯案而未以遭受刑求辯
    解云云，然以，被告二人如於偵查中提出刑求抗辯，是否因此即遭聲請羈押，尚
    屬未定，縱遭羈押，員警是否即如渠等所辯，將以借提方式對渠等不利，亦非必
    然，又果遭借提，渠等既已明知可能再遭刑求，尚可即時選任辯護人或通知家屬
    於警詢時全程在場以保障自身權利，是被告所稱恐遭員警借提刑求而不敢表示遭
    受員警刑求之辯，實屬牽強。況且，刑求抗辯之舉證本即困難，被告二人如於偵
    查中復依警詢所供坦承犯行而未提出刑求抗辯，勢必喪失即時驗傷及傳喚員警對
    質等保全刑求事證之機會，事後再以此辯解，勢必更加困難，依據常理，被告二
    人對此當無不知之理，甚者，「案重初供」之觀念普遍深植人心，渠等一旦於警
    詢及偵查中一貫自白犯罪，所生不利益之後果實可想見，因此，被告二人如確無
    如警詢所供犯罪事實，又豈有為圖一時交保，竟願甘冒因放棄刑求抗辯而二度自
    白犯行所生上開不利益風險之可能？是被告甲○○前開所辯，要與情理有悖，並
    不足採。再者，被告二人經檢察官提起公訴後，被告丁○○於本院第一次調查期
    日即由選任辯護陪同到庭（該次庭期被告甲○○經合法通知並未到庭），當次庭
    期中被告丁○○並未提出任何刑求抗辯（見本院九十年十二月二十八日訊問筆錄
    ），嗣於九十一年一月十六日本院傳喚員警乙○○、丙○○到庭作證查獲被告二
    人及渠二人在警局接受初詢時如何坦承犯行之經過時（詳如後述），在場被告二
    人亦未提出任何遭受員警刑求之抗辯，嗣於九十一年五月三日本院再度開庭調查
    時，被告二人仍未提及任何於警詢中遭受刑求之情事，衡情，被告二人於案件繫
    屬本院後既已選任辯護人，於審判過程中，渠二人身體、自由均未受拘束，遑論
    有何遭員警借提後刑求之虞，在此情形下，苟若被告二人先前自白犯行係遭刑求
    所致，何以在本院歷次開庭調查且在選任辯護人陪同到庭時，均未提出任何刑求
    抗辯，遲至本院審理期日，被告甲○○經本院質其何以於警詢及偵查中均承認竊
    盜犯行時，始以警詢過程中遭警察帶至房間毆打云云，提出刑求抗辯？參以證人
    即員警乙○○到庭具結證稱：「．．．．我們有依法告知他們權利，他們有行使
    權利拒絕夜間訊問。」、「（問：後來做筆錄時是否有讓被告二人自由陳述）是
    的，我們有錄影」、「（問：作筆錄時他們有無承認犯案）一開始沒有，到了第
    二天，我告訴他們二人說監視器拍到的照片很明確，車子照得也很清楚，要他們
    想一想，後來經過隔離訊問，黃（指被告丁○○）承認皮包內的美金是偷的，是
    伍（指被告甲○○）給他的，．．．．。」等語無訛（見本院九十一年一月十六
    日證人訊問筆錄），而證人即員警丙○○亦結證稱：「（問：回派出所後，被告
    伍如何承認行竊）起先他們拒絕夜間詢問，隔天黃先承認美金是偷的，我們將此
    事告訴伍，伍才跟著承認。」（見本院九十一年一月十六日證人訊問筆錄）乙情
    明確，堪認被告二人於警局初詢時，應係由員警提示監視器拍攝畫面後，被告丁○○因見事證明確遂坦承犯行，被告甲○○則因得知共犯丁○○已供出犯罪後，
    自知無從卸責乃隨之供承犯行，此由被告甲○○於偵查中供稱：「（問：變賣十
    三萬元如何與黃分）我分他一萬元，其餘因我比較缺錢而自己留用，花剩的我有
    在今天還給被害人」（見九十年十月十日偵查筆錄）等語，而證人己○○復證述
    ：「（被告丁○○有無向你承認偷了你東西）有，他在警局有向我承認偷了我的
    東西」等語（見本院九十年十二月二十八日訊問筆錄）益徵明確。
(二)被告丁○○於九十年十月十日上午十時三十分為警詢問時，就如何與被告甲○○
    共同攜帶員警於被告甲○○車上所查獲之工具，前往被害人住處行竊，行竊過程
    係由被告甲○○負責開啟大門及至樓下把風，被告丁○○進入屋內行竊財物，贓
    物得手後，由被告甲○○銷贓，並從贓物中取出美金五元給被告丁○○「分紅」
    等行竊及銷贓細節供述詳確，且被告丁○○於警詢時所供竊得財物之內容，核與
    被害人己○○嗣於九十年十月十日下午二時二十五分前往警局接受詢問時，所供
    失竊財物內容大致相符，而本院調閱九十年十月五日案發當日報案紀錄觀之，均
    無任何關於失竊物品細目之記載，此有受理各類案件紀錄表、受理刑事案件報案
    三聯單影本各一紙在卷可憑，質之證人即員警乙○○，亦證稱：「（問：黃在警
    派出所明確說出行竊物品，這是他自己說出，還是警員提示）黃自己說出來的」
    （見本院九十一年一月十六日訊問筆錄）等語無訛，衡情，被告丁○○若未參與
    行竊，如何能對被害人遭竊財物內容知之甚詳？又若非被告丁○○自行供出上開
    細節，員警豈能在被害人指陳失竊財物內容前，即憑空臆測而杜撰出與被害人失
    竊財物相符之細目？顯見被告丁○○於警詢中之供述，應係實際參與犯行而出於
    自由意志所為無訛。至被告甲○○於警詢時，亦就竊盜及事後銷贓細節供承詳確
    ，核與被告丁○○所供內容，除就竊得金項鍊之數量一節略有出入外，餘均相符
    ，被告甲○○雖辯稱員警係持製作完成之被告丁○○筆錄要伊承認云云，然訊之
    證人即員警丙○○，業據其到庭證述：伊僅將被告丁○○之筆錄放在桌上但是沒
    有給被告甲○○看，只有跟甲○○說丁○○承認了，在問甲○○問題時，並未參
    考丁○○之筆錄等語明確（見本院九十一年一月十六日訊問筆錄），且將被告丁○○、甲○○二人筆錄比對觀察，被告甲○○筆錄中除有部分與被告丁○○所供
    內容相同外，被告甲○○尚就案發前二日曾至被害人住處勘查房屋開關燈情形，
    嗣於何時、地，向何人取得行竊工具及於何時將竊得贓物交由何人銷贓，買得贓
    款數額多少等細節供承詳確，甚至供承因自己生意失敗積欠債務七十萬元，部分
    贓款已經用於償還債務，此部分內容既非被告丁○○先前所供，甚至被告丁○○
    於偵查中尚稱：變賣贓款合計十三萬元乙情，係剛剛得知（見九十年十月十日偵
    查筆錄），若非被告甲○○自行供出，員警又如何能知悉或憑空杜撰，且內容如
    此具體明確？是被告甲○○所稱其筆錄是員警依照被告丁○○的筆錄要伊承認之
    辯，並不足採，至被告丁○○與甲○○就竊得金項鍊之數量，所供雖有出入，衡
    情應係被告於行竊後對竊得財物無法逐一清晰記憶所致，尚屬常情，然此益徵員
    警並無依被告丁○○筆錄捏造被告甲○○筆錄內容之嫌，是被告甲○○之警詢筆
    錄亦應係依據被告甲○○出於自由意志之供述錄製無訛。
(三)被告丁○○於偵查中曾供陳竊得被害人撲滿一只（見九十年十月十日偵查筆錄）
    乙節明確，反觀證人即被害人己○○於警詢時，並未表示失竊撲滿，迄至本院九
    十年十二月二十八日訊問時，始證述事後清點失竊財物發現尚有「豬公」撲滿一
    只遭竊，顯見被告丁○○因有參與行竊犯行，始能正確供出被害人有何失竊財物
    ，雖被告丁○○於本院審理時，辯稱係在警局時曾聽見被害人提及撲滿失竊云云
    ，然查，選任辯護人於本院調查時質以證人己○○何以起訴書中所載失竊物品並
    未包括「豬公」時，證人即已證稱因為當時尚未發現豬公失竊等語明確，職是，
    證人要無可能於警局時向員警陳述失竊撲滿甚明，被告丁○○此部分所辯，並不
    足採。參以，被告二人嗣於偵查中尚能將先前警詢筆錄中所記載之行竊及銷贓細
    節重複供述，衡情，若該等情節係員警杜撰後以刑求方式逼迫渠等承認，並非渠
    等親身經歷之事，何以渠等竟能記憶如此清晰，且經檢察官隔離訊問，二人所供
    內容尚且一致？雖被告丁○○辯稱：係因在警局中為警反覆偵訊所致，被告甲○○則諉稱：伊為圖於偵查中獲得交保，曾在警局中要求被告丁○○於偵查中做相
    同之供述云云，然由被告丁○○於偵查中非僅重複警詢所供內容，甚至補充供承
    竊得撲滿一只，如前所述，而被告甲○○於偵查中，就銷贓過程更進一步供承：
    伊係在案發當日晚上四、五日主動打電話給戊○○，約於石牌自強市場將贓物交
    予戊○○取回變賣，隔日戊○○以電話詢問伊以十三萬變賣，經伊同意後，當日
    又約見面拿錢等情綜合觀之，被告二人如確實未參與犯行，而警詢中所以坦承犯
    行係因遭員警刑求所致，偵查中如僅為圖交保始未提出刑求抗辯，衡情，僅需重
    複警詢中之供詞即應足夠，何需在偵查中畫蛇添足，進一步「杜撰」較警詢中更
    具體詳細之犯罪事實，而反徒增日後再以刑求抗辯翻異前供之困難？綜上，堪信
    被告二人於偵查中，應係就曾經參與之前揭犯行，出於自由意志予以坦承無訛。
(四)被告二人於案發時間出現在被害人遭竊住處之巷口，有照片四幀可資佐證，被告
    二人亦坦承照片中之人確為渠等無訛，而警方復於被告甲○○車上查獲前端遭人
    為刻意磨平之螺絲起子五把，嗣並在被告丁○○皮夾內查獲美金五元，而被告二
    人警詢及偵查中復均坦承犯行明確。雖被告甲○○辯稱：案發當日係應戊○○之
    邀，約在被害人住處附近並在伊車上鑑定珠寶，而扣案工具係戊○○所攜帶，當
    天看完珠寶後戊○○不慎遺留在其車上；被告丁○○則附和其詞，諉稱：案發當
    天因甲○○不熟悉與戊○○相約看珠寶之地點，遂邀伊同往，皮夾內放置美金係
    為求幸運云云。然以被告甲○○住處在台北縣新莊市，而戊○○設籍台北市○○○路，渠等竟相約於距離渠等住處甚遠之台北市北投區鑑定珠寶，且鑑定珠寶地
    點竟在車上，此與常情已屬有悖，甚且戊○○當日攜帶珠寶交與被告甲○○鑑定
    之際，竟還隨身攜帶螺絲起子、鯉魚鉗及老虎鉗等大批工具，此等行徑豈非怪異
    ，而在皮夾內放置美金係為求幸運之說，孰能置信？被告二人前揭所辯，要屬飾
    卸之詞，不足採信。
(五)至被告丁○○於偵查中雖供稱其因第一次行竊很緊張，因此順手拿了一個紙袋，
    衝到主臥房內將東西都放入紙袋，並請甲○○幫忙拿等情，而證人己○○於本院
    調查時則證稱：曾在警局內看錄影帶，員警告知錄影帶中之人即為竊賊，錄影帶
    中有一人從巷子走出來，手上抱著用毯子包的東西，毯子可能是伊家中的，但影
    像不清楚，所以不確定拿毯子的人是否是被告丁○○等語（見本院九十年十二月
    二十八日訊問筆錄），選任辯護人乃以「紙袋」及「毯子」之差異，質疑該錄影
    帶中所見竊賊並非被告二人（見九十一年六月十九日辯護意旨狀）。然以，證人
    既就毯子是否為其所有、抱毯子之人是否為被告等節，因影像不清楚而無從確定
    ，則該錄影帶內容本不足為有利或不利被告認定之依據，從而公訴人亦未援引上
    開錄影帶為認定事實之依據，選任辯護人上開所辯自屬無益。又員警於案發時在
    被害人己○○住處採取之指紋，經送請內政部刑事警察局鑑驗後，因送驗指紋紋
    線不清晰、特徵點不足，以致無法比對，有內政部警政署刑事警察局鑑驗書一份
    在卷足參，然此僅係說明案發現場未能採得行為人之指紋，尚無從據為排除被告
    二人參與犯行之證據甚明，至被告甲○○另辯稱其家境很好，並無行竊必要，核
    與其於警詢及偵查中一貫所供因積欠七十萬債務才行竊，部分贓款已經用於還債
    等情出入甚大，並不足採，而被告二人復以依起訴書所載，被告丁○○參與犯行
    較多，何以反而分得較少贓款為辯，然贓款如何分配，本屬共犯間之主觀意思決
    定，可能之考量因素不一而足，參與犯行程度僅係其中之一，是被告二人此部份
    所辯，亦無足採。
(六)綜上，被告所辯均不足採，本案事證明確，被告犯行堪予認定，應依法論科。
二、查被告二人持以行竊之工具，其中鯉魚鉗、老虎鉗均為鋼製金屬材質，質地堅硬
    ，十字螺絲起子一支及Ｔ型螺絲起子五支，亦均為金屬堅硬材質，業經本院當庭
    勘驗無訛，若持以行兇，依一般社會觀念，皆足以使人之身體、生命產生危險，
    自堪認為兇器，故核被告二人所為，均係犯刑法第三百二十一條第一項第三款之
    罪。被告二人間有犯意聯絡及行為分擔，應論以共同正犯，至案外人戊○○僅提
    供被告二人行竊工具，並未實際參與竊盜犯行，且被告人行竊所得贓物雖由戊○○負責銷贓，然變賣所得十三萬元，則由被告二人朋分花用，均認定如前，此外
    ，復查無其他積極證據足認戊○○與被告二人間有何犯意聯絡及行為分擔，自無
    從論以共同正犯，公訴意旨認被告二人與戊○○間應論以共同正犯，容有誤會，
    併此敘明。被告甲○○曾犯如事實欄所示前科，有臺灣高等法院被告全國前案紀
    錄表附卷可稽，其受有期徒刑執行完畢後，五年內再犯本件有期徒刑以上之罪，
    為累犯，應依刑法第四十七條之規定加重其刑。爰審酌被告二人正值盛年，不思
    循正途獲取財物，反以攜帶兇器方式竊盜，對他人人身安全危害非輕，竊得財物
    價值甚鉅，且並未悉數返還被害人，犯後猶執詞卸責並以刑求指控污衊員警，態
    度不佳，並其等犯罪之動機、目的及智識程度等一切情狀，量處如主文所示之刑
    ，以示懲儆。扣案工具一批雖係供犯罪及預備供犯罪所用之物，已如前述，但並
    非被告二人所有係案外人戊○○所有，業據被告二人供明在卷，爰不併予宣告沒
    收，附此敘明。
據上論結，應依刑事訴訟法第二百九十九條第一項前段，刑法第二十八條、第三百二
十一條第一項第三款、第四十七條，判決如主文。
本案經檢察官楊淑芬到庭執行職務。
中      華      民      國      九十一      年      七    月    三      日
                                  臺灣士林地方法院刑事第四庭
                                      審判長法  官  杜  惠  錦
                                            法  官  洪  慕  芳
                                            法  官  吳  祚  丞
右正本證明與原本無異。
如不服本判決，應於判決送達後十日內，向本院提出上訴狀。
                                        書記官  林  立  原
中      華      民      國      九十一      年      七    月    八      日
附錄本判決論罪科刑依據之法條：
中華民國刑法第三百二十一條：
犯竊盜罪而有左列情形之一者，處六月以上、五年以下有期徒刑：
一  於夜間侵入住宅或有人居住之建築物、船艦或隱匿其內而犯之者。
二  毀越門扇、牆垣或其他安全設備而犯之者。
三  攜帶兇器而犯之者。
四  結夥三人以上而犯之者。
五  乘火災、水災或其他災害之際而犯之者。
六  在車站或埠頭而犯之者。
前項之未遂犯罰之。
